臺中高等行政法院判決　　　　　　　　　　　　九十一年度訴字第五六三號
　　　　　　　　　　　　　　　.
　　原　　　告　甲○○○
　　訴訟代理人　楊大德律師
　　複代理人　　林春榮律師
　　被　　　告　財政部臺灣省中區國稅局
　　代　表　人　乙○○
　　訴訟代理人　丙○○
右當事人間因贈與稅事件，原告不服財政部中華民國九十一年六月二十五日台財訴字
第○九一○○一四八八○號（案號第00000000號）訴願決定，提起行政訴訟
。本院判決如左︰
　　主  文
訴願決定及原處分（復查決定）關於八十四、八十六年度部分均撤銷。
原告其餘之訴駁回。
訴訟費用由被告負擔十分之二，餘由原告負擔。
　　事  實
甲、事實概要：原告於八十四至八十八年間將現金新臺幣（下同）六、二五○、○○
    ○元，五、五○○、○○○元，一二、六八四、○○○元，二、○五○、○○○
    元及八、○五○、○○○元轉存入其子王朝生、王勝弘、女王蕙樺、侄子王朝曦
    、侄女王惠美及王佳惠，泛亞商業銀行豐原分行、臺中商業銀行豐原分行、豐原
    信用合作社、亞洲信託臺中分公司、中華商業銀行豐原分行定期存款帳戶中，已
    超過各該年度贈與稅免稅額，而未依遺產及贈與稅法規定辦理贈與稅申報，案經
    被告查獲，乃核定原告八十四至八十八年度贈與總額分別為六、二五○、○○○
    元，五、五○○、○○○元，一二、六八四、○○○元，二、○五○、○○○元
    及八、○五○、○○○元，淨額為五、二五○、○○○元，四、五○○、○○○
    元，一一、六八四、○○○元，一、○五○、○○○元及七、○五○、○○○元
    ，應納稅額五四九、五○○元，四一七、○○○元，二、一六九、六八○元，五
    一、○○○元及九二七、五○○元，並依遺產及贈與稅法第四十四條規定，按核
    定應納稅額處一倍之罰鍰五四九、五○○元，四一七、○○○元，二、一六九、
    六○○元，五一、○○○元及九二七、五○○元（計至百元）；原告不服，爰就
    贈與總額及罰鍰部分，依法申請復查結果，未獲變更，循序提起訴願亦遭駁回，
    爰提起本件行政訴訟。
乙、兩造爭點及陳述：
壹、原告方面：
一、聲明：求為判決：(一)訴願決定、復查決定及原處分均撤銷。(二)訴訟費用由被告負
    擔。
二、陳述：
  (一)本件被告主張原告於八十四年至八十八年間將現金0000000元、0000
    000元、00000000元、0000000元及0000000元轉存入
    其子王朝生、王勝弘、女王蕙樺、侄子王朝曦、侄女王惠美、王佳惠等人之定存
    帳戶中，認原告與王朝生等人間存有贈與行為而對原告課徵贈與稅及罰鍰處分；
    原告則否認其有將系爭款項贈與王朝生等六人，被告所為之處分違法應予撤銷，
    經申請復查、訴願無結果後依法提起本件訴訟。
  (二)按「凡經常居住中華民國境內之中華民國國民，就其在中華民國境內或境外之財
    產為贈與者，應依本法規定，課徵贈與稅。」、「本法稱贈與，指財產所有人以
    自己之財產無償給予他人經他人允受而生效力之行為。」分別為行為時遺產及贈
    與稅法第三條第一項及第四條第二項所明定。又當事人主張有利於己之事實，就
    其事實有舉證責任，民事訴訟法第二百七十七條前段定有明文，依行政訴訟法第
    一百三十六條之規定，亦有準用，且當事人主張之事實，須負舉證責任，倘其所
    提出之證據，不足為主張事實之證明，自不能認其主張之事實為真實，亦經行政
    法院（現為最高行政法院）以三十六年判字第十六號作成判例可資參照。又主張
    消極事實者，無從舉證，此為眾所皆知之事實，故主張積極事實者應舉證證明，
    主張消極事實者，除法律另有規定外，無舉證之責，此為舉證責任之基本原則。
    是本件原告是否有如被告所指之贈與行為，其構成要件事實，被告自應負舉證責
    任。
  (三)次按贈與係債權契約，以當事人間存有「約定」，亦即一方有將自己之財產無償
    給予他人之「意思」，並經他方「允受」者為限；若一方無「無償給予他方」之
    意思，或他方未曾「允受」者，即不得以臆測之詞而指其間存有贈與行為，並據
    以命贈與人繳納贈與稅及未申報贈與稅之罰鍰。
  (四)查原告不但與配偶王瑞發及子女王朝生、王勝弘、王蕙樺同居，亦與公婆王石練
    、王林阿茹及其子孫同財共居，家中財務由原告及王石練另二媳婦王巫玉蘭、王
    廖碧菊輪流管理，每人負責半年，在該媳婦負責之期間，其對已到期之定期存款
    究以何人名義辦理續存或轉存，均逕行決定及辦理，無庸得原告或原存款名義人
    或新存款名義人之同意，故原告與王朝生等六子侄女間並無贈與之「約定」。
  (五)次查王朝生到庭證稱：「（定存手續是何人去辦的？）是何人存的錢我不清楚，
    存款之本金、利息是多少我都不知道，沒有拿本金也沒有拿利息，正只是在讀書
    ，錢並不是要送我的」、「所得稅申報方面我不清楚」；王勝弘於同日證稱：「
    八十四年至八十八年間我母親有無存錢到我戶頭我不清楚」、「我母親都沒有說
    過本金、利息要給我」、「我沒有申報過所得稅，都是長輩在處理」；王蕙樺同
    日證稱：「八十四年至八十八年間母親有無將錢共三筆存入我的帳戶內，我不清
    楚。我只知道有存錢，金額細節我都不清楚，母親沒有說過本金、利息要給我」
    、「我都沒拿到錢」、「所得稅方面，我不知道有無申報過所得稅」；王朝曦證
    稱：「八十四年至八十八年間原告有無將錢三筆存入我的帳戶我不清楚」、「是
    我授權我的長輩開戶，包括原告在內，他們存錢時都沒有告訴我，沒說開戶要做
    什麼，沒有說本金利息要給我」、「沒有自定存帳戶內領取本金、利息，我沒有
    報過所得稅」；王惠美則證稱：「八十四年至八十八年間原告有無存錢二筆在我
    的戶頭內我不清楚。我只知道開戶要存錢，開有經過我的同意，但為什麼要存入
    我不知道，沒有說過本金、利息要給我」；王佳惠亦證稱：「八十四年至八十八
    年間原告有無將錢一筆存入我的戶頭內我不清楚，我是有授權她開戶」、「我沒
    有拿取本金、利息」、「我有申報所得稅，帳戶內的存款是授權交由長輩包括嬸
    嬸、叔叔、我父母等申報，我將自己的扣繳憑單交給他們」。（均見九十一年十
    月十七日筆錄），核其證詞，可知原告並未向王朝生等六名子侄女表示欲贈與其
    等金錢始將系爭款項存入其定存帳戶內，該六名子侄女只是提供帳戶供原告等長
    輩存錢，不清楚存多少錢，亦未曾領取帳戶內之本金或利息，更未親自申報定存
    利息所得，是原告與王朝生等六人就系爭款項，顯無贈與之合意可言。
  (六)至被告答辯狀所引本院八十九年度訴字第二四○號判決（未附判決影本），既非
    判例，對本件無拘束力，且依被告所引該判決部分內容所示，該案係以「財產所
    有人將其財產片面移轉予他人，並經他人受領或提領」為前提，而本件原告以王
    朝生等人名義辦理定期存款，不但王朝生等人未前往「定期存款」，亦未辦理提
    領本金或利息事宜，即王朝生等人完全未參與存提款之行為，此均經其等到庭證
    實無誤，實與本院另案之前提不同，自不得據以排除行政訴訟法第一百三十六條
    準用民事訴訟法第二百七十七條之規定。又改制前行政法院六十二年判字第一二
    七號判例要旨為「動產所有權之歸屬，原以占有為要件，此項存款既係被繼承人
    之名義存入，其物權為存款人所有，在未提領以前，不能指為他人所有，否則權
    利義務之主體無從確定，物權陷於紊亂，被繼承人以其自己名義開立存戶，將款
    存入銀行、郵局及公司，其存款自屬被繼承人所有。」，亦即「被繼承人以其自
    己名義開立存戶，將款存入」，該存款始屬被繼承人所有。而王朝生等人就本件
    存提款之行為既均未參與，無「存入」或「提領」之行為，自與判例意旨有間，
    故不得據該判例而認原告將款項以王朝生等人名義存入，即認係原告對王朝生等
    人有贈與行為。
  (七)綜上所陳，被告主張原告自八十四年起，將自己之存款提出後存入王朝生等人之
    定存帳戶內，而認原告與王朝生等人間有贈與契約，惟此既為原告所否認，被告
    自應就原告與王朝生等人間有贈與契約之積極事實舉證證明，自不得僅憑原告之
    資金流入其子侄女之定存帳戶內即認被告之主張為真正，及其據以對原告所為課
    稅及罰鍰之處分為合法。原告若未與公婆及其子孫同財由其媳輪流掌管，豈能集
    數人之款為一筆而匯入孫輩帳戶內？若原告之匯款行為有贈與之意思，受贈人豈
    會再轉贈他人甚至再贈給原贈與之長輩？原告並無將系爭款項無償給與王朝生等
    六人之意思，其等亦僅提供帳戶供原告使用而無允受該存款之意思，已如前述，
    是原告與王朝生等六人間就系爭款項實無贈與行為可言，被告竟對原告為課徵贈
    與稅及罰鍰處分，此一處分自屬違法，復查決定及訴願決定維持原處分而駁回原
    告之請求亦屬違法，爰狀請判決如訴之聲明。
貳、被告方面：
一、聲明：求為駁回原告之訴之判決。
二、陳述：
(一)、本稅部分：
  1.按「凡經常居住中華民國境內之中華民國國民，就其在中華民國境內或境外之財
    產為贈與者，應依本法規定，課徵贈與稅。」為遺產及贈與稅法第三條第一項所
    明定。次按「納稅義務人以現金轉存其親屬名下，如經查明確屬無償贈與，應依
    遺產及贈與稅法第四條規定核課贈與稅…」及「稅捐稽徵法第四十八條之一所稱
    進行調查之作業步驟及基準日之認定原則……個案調查案件……進行調查之作為
    有數個時，以最先作為之日為調查基準日。」亦分別為財政部八十四年六月二十
    日台財稅第八四一六三○九四七號函及八十年八月十六日台財稅第八○一二五三
    五九八號函所明釋。
  2.本件係被告於八十八年個案調查王朝曦綜合所得稅案時，查得原告於八十四至八
    十八年間將現金六、二五○、○○○元，五、五○○、○○○元，一二、六八四
    、○○○元，二、○五○、○○○元及八、○五○、○○○元轉存入其子王朝生
    、王勝弘、女王蕙樺、侄子王朝曦、侄女王惠美及王佳惠，泛亞商業銀行豐原分
    行、臺中商業銀行豐原分行、豐原信用合作社、亞洲信託臺中分公司、中華商業
    銀行豐原分行定期存款帳戶中，核屬遺產及贈與稅法第四條規定之贈與，乃核定
    原告八十四至八十八年度贈與總額六、二五○、○○○元，五、五○○、○○○
    元，一二、六八四、○○○元，二、○五○、○○○元及八、○五○、○○○元
    ；原告不服，主張其與配偶王瑞發、公公王石練夫妻、大伯王瑞源夫妻及小叔王
    瑞潭夫妻等八人均同財共居，為理財方便及能獲取較高之定存利息，遂以受贈人
    名義寄定存於各銀行，原告等八人只把定存之利息作為贈與，贈與給子孫輩（本
    件受贈人均為原告之子侄），但定存之本金部分則仍歸原告等八人所有，並無定
    存本金贈與事實，受贈之利息所得並均已按規定申報當年度綜合所得稅，定存之
    解約、續存均為原告等八人親自辦理，且受贈人從未動用分文定存本金，顯非贈
    與，應免徵贈與稅。惟查原告於八十四至八十八年間將現金六、二五○、○○○
    元，五、五○○、○○○元，一二、六八四、○○○元，二、○五○、○○○元
    及八、○五○、○○○元轉存入其子王朝生、王勝弘、女王蕙樺、侄子王朝曦、
    侄女王惠美及王佳惠，泛亞商業銀行豐原分行、臺中商業銀行豐原分行、豐原信
    用合作社、亞洲信託臺中分公司、中華商業銀行豐原分行定期存款帳戶中，有相
    關傳票及轉存資料附卷可稽，亦為原告所不爭，原告雖主張僅係將定期存款之利
    息贈與，而本金部分仍屬其所有，並無贈與定期存款本金之事實，惟查系爭定期
    存款至被告機關查獲為止（調查基準日：八十八年九月八日），除有三筆分別於
    八十七年五月十五日、八十七年十一月六日及八十八年四月十二日解約由受贈人
    提領外，餘十一筆皆仍續存中，按「動產所有權之歸屬，原以占有為要件，該等
    存款既係以受贈人之名義存入，其物權即為存款人所有，在未提領以前，不能指
    為他人所有，否則權利義務之主體無從確定，物權陷於紊亂」（前行政法院六二
    年判字第一二七號判例參照），是其所主張僅贈與定期存款之利息，而本金部分
    仍屬其所有乙節，核無足採，且查受贈人皆以所有人之身分將系爭定存利息申報
    為其各該年度之綜合所得，從而原告再以受贈人從未動用分文定存本金，以為爭
    執本案非屬贈與，亦非可採，是原核定並無不合，復查後乃予維持。原告猶表不
    服，訴願時仍復執前詞，資為爭執，訴經財政部訴以：「物權以佔有為要件，本
    件系爭贈與資金訴願人既已轉入其子王朝生等六人之銀行存款帳戶，其物權即為
    其子王朝生等六人所有，應可認定其子王朝生等六人業已允受，即發生物權移轉
    之效力。再查，依查得之資金流程資料，王朝生等六人之定期存款來自訴願人部
    分，除有三筆分別於八十七年五月十五日、八十八年十一月六日及八十八年四月
    十二日解約由受贈人提領外，其餘十一筆之定期存款到期後仍再轉定期存款，至
    原處分機關調查（八十年九月八日）為止，仍續存中，是訴願人主張僅贈與利息
    之說，核無足採。」乃認原告所訴，不足採據，遂駁回其訴願之申請。
  3.訴訟意旨略謂：原告主張其將本件系爭款項存入王朝生等六人之帳戶，係因其與
    配偶王瑞發、公公王石練夫妻、大伯王瑞源夫妻及小叔王瑞潭夫妻等八人均同財
    共居，家中財務由原告、王巫玉蘭及王廖碧菊等三人（均為王石練君夫妻之子媳
    ）輪流管理，在負責管理期間對系爭定期存款，均逕為決定續存或轉存事宜，無
    庸徵得新舊存款名義人之同意，故原告與王朝生等六人間，雙方均無贈與之約定
    ，被告機關認定為贈與關係，係屬片面推測之詞云云。
  (四)惟按「我國稅捐爭訟制度採職權探知主義，關於舉證責任之分配，依行政訴訟法
    第一百三十六條準用修正前民事訴訟法第二百七十七條之規定，即當事人主張有
    利於己之事實者，就其事實有舉證責任。惟此一規定並不能解決客觀舉證責任之
    分配，關於行政訴訟舉證責任之分配遂有不同之原則出現。鑑於行政訴訟事件類
    型繁多，尚不能有一共通之舉證責任分配原則可資適用，為追求具體個案之公平
    判斷，應由法官就各該個案所應適用法律之精神、訴訟及事件之性質、舉證之難
    易度依利益均衡原則作合理之分配，不能逕行引用民事訴訟舉證責任分配之原則
    。多數學者認為：稅捐法律關係，乃是依稅捐法之規定，大量且反覆成立之關係
    ，具有其特殊性。稅捐稽徵機關，對於納稅義務人具體從事何種經濟交易，要搜
    集證據，洵屬極為困難之事，故分配舉證責任時，應參照事件之性質，考量舉證
    之難易及對立當事人間之均衡，作舉證責任之轉換。本件關於贈與稅之課徵，要
    求立於第三人地位之稅捐機關，舉證證明納稅義務人主觀之贈與合意存在，幾乎
    不可能，將導致舉證責任之分配失其均衡，為期公平，其舉證責任應予轉換。如
    前所述，遺產及贈與稅法第四條第二項規定，財產所有人以自己之財產無償給予
    他人，經他人允受之行為，應依法課徵贈與稅，故財產所有人將其財產片面移轉
    予他人，並經他人受領（或提領）者，稅捐稽徵機關即可作其將財產無償移轉予
    他人之認定，如該財產所有人主張其財產之移轉並非無償（如買賣或借貸、清償
    等法律關係）之事實者，自應負舉證責任」（大院八十九年度訴字第二四○號判
    決參照），據此，本件被告機關依查得系爭款項移轉之金融機構交易憑證，參酌
    原告未能舉證證明系爭款項非有償行為，而依法補徵贈與稅，並無不合；次按原
    告雖於本件行政救濟過程中一再主張將系爭款項存入王朝生等六人帳戶，僅係贈
    與定期存款之利息，即認系爭存款所有權仍為原告所有，而僅就系爭存款之利息
    為贈與。然利息為法定孳息，係他人使用原本之對價（民法第六十九條第二項規
    定及立法理由參照），又因系爭款項係以王朝生君等六人名義存放於金融機構，
    其法律關係應係民法第四百七十四條第一項所規定：「當事人之一方移轉金錢…
    之『所有權』於他方，而約定他方以同種類…之物返還之契約。」之消費借貸行
    為，從而，本件系爭款項既係以受贈人王朝生等六人名義存入金融機構，即由王
    朝生等六人依渠等與金融機構之消費借貸關係取得利息，則依上開條文規定，王
    朝生等六人所移轉予金融機構之系爭存款，其所有權自屬於王朝生等六人，縱如
    原告所稱系爭款項係由原告等人管理，亦不影響系爭款項所有權之歸屬，改制前
    行政法院六十二年判字第一二七號判例：「動產所有權之歸屬，以占有為要件，
    銀行、郵局、公司存款為名義存款人所有，在未提領前，不能指為他人所有，否
    則權利義務之主體無從確定，物權將陷於紊亂。」亦可資參照。綜上，本件原告
    所訴，顯係因系爭款項無償移轉之贈與行為經被告機關查獲後，為規避贈與稅卸
    責之詞，自不足採。
(二)、罰鍰部分：
  1.按「納稅義務人違反第二十三條或第二十四條之規定，未依限辦理遺產稅或贈與
    稅申報者，按核定應納稅額加處一倍至二倍之罰鍰……」為行為時遺產及贈與稅
    法第四十四條所明定。
  2.本件原告於八十四至八十八年間將現金六、二五○、○○○元，五、五○○、○
    ○○元，一二、六八四、○○○元，二、○五○、○○○元及八、○五○、○○
    ○元轉存入其子王朝生、王勝弘、女王蕙樺、侄子王朝曦、侄女王惠美及王佳惠
    ，泛亞商業銀行豐原分行、臺中商業銀行豐原分行、豐原信用合作社、亞洲信託
    臺中分公司、中華商業銀行豐原分行定期存款帳戶中，案經被告機關查獲，乃核
    定原告八十四至八十八年度贈與總額六、二五○、○○○元，五、五○○、○○
    ○元，一二、六八四、○○○元，二、○五○、○○○元及八、○五○、○○○
    元，原告未依限申報贈與稅，被告機關依前揭規定，按其應納稅額裁處一倍之罰
    鍰五四九、五○○元，四一七、○○○元，二、一六九、六○○元，五一、○○
    ○元及九二七、五○○元（計至百元），尚無不合，復查後予以維持，原告仍有
    不服，提起訴願，案經訴願決定，亦予維持，雖原告猶未甘服，併同本稅提起訴
    訟，惟查本件原告仍有漏報贈與稅之事實已論述如前，是被告機關原裁定之罰鍰
    並無不合。
(三)、基上論結，原處分及所為復查及訴願決定並無違誤，請判如訴之聲明。
　　理  由
一、按「凡經常居住中華民國境內之中華民國國民，就其在中華民國境內或境外之財
    產為贈與者，應依本法規定，課徵贈與稅。」為遺產及贈與稅法第三條第一項所
    明定。次按「納稅義務人以現金轉存其親屬名下，如經查明確屬無償贈與，應依
    遺產及贈與稅法第四條規定核課贈與稅…」及「稅捐稽徵法第四十八條之一所稱
    進行調查之作業步驟及基準日之認定原則……個案調查案件……進行調查之作為
    有數個時，以最先作為之日為調查基準日。」亦分別為財政部八十四年六月二十
    日台財稅第八四一六三○九四七號函及八十年八月十六日台財稅第八○一二五三
    五九八號函所明釋。又「納稅義務人違反第二十三條或第二十四條之規定，未依
    限辦理遺產稅或贈與稅申報者，按核定應納稅額加處一倍至二倍之罰鍰……」行
    為時遺產及贈與稅法第四十四條亦有明文。
二、本件被告於八十八年個案調查王朝曦綜合所得稅案時，查得原告於八十四至八十
    八年間將現金六、二五○、○○○元，五、五○○、○○○元，一二、六八四、
    ○○○元，二、○五○、○○○元及八、○五○、○○○元轉存入其子王朝生、
    王勝弘、女王蕙樺、侄子王朝曦、侄女王惠美及王佳惠，泛亞商業銀行豐原分行
    、臺中商業銀行豐原分行、豐原信用合作社、亞洲信託臺中分公司、中華商業銀
    行豐原分行定期存款帳戶中，認係遺產及贈與稅法第四條規定之贈與，乃核定原
    告八十四至八十八年度贈與總額六、二五○、○○○元，五、五○○、○○○元
    ，一二、六八四、○○○元，二、○五○、○○○元及八、○五○、○○○元，
    淨額為五、二五○、○○○元，四、五○○、○○○元，一一、六八四、○○○
    元，一、○五○、○○○元及七、○五○、○○○元，應納稅額五四九、五○○
    元，四一七、○○○元，二、一六九、六八○元，五一、○○○元及九二七、五
    ○○元，並依遺產及贈與稅法第四十四條規定，按核定應納稅額處一倍之罰鍰五
    四九、五○○元，四一七、○○○元，二、一六九、六○○元，五一、○○○元
    及九二七、五○○元（計至百元）等情，分別有查獲之銀行存款條、存摺、匯款
    單、核定書、處分書等附原處分卷可稽，原告對存款等情亦不爭執，自屬實在。
三、其中八十四年十一月六日存入泛亞商業銀行豐原分行王朝生帳戶二、○○○、○
    ○○元及八十六年五月十五日存入豐原信用合作社王朝生帳戶四、五○○、○○
    ○元部分，均已解約提領現金並存入他人之帳戶中，有原告所提存款單等可稽，
    被告亦稱「此部分可當成贈與部分的撤回，已構成另一筆的贈與金額，此部分我
    們當初沒查核到，所以沒意見。」（見本院九十一年十一月二十一日言詞辯論筆
    錄），既稱「可當成贈與部分的撤回」、「當初沒查核到」、「所以沒意見」，
    足見被告認此部分並非贈與甚明。雖被告又稱「已構成另一筆的贈與金額」，惟
    並未主張係贈與何人，亦未對該贈與之事實舉證證明，此部分自難認係贈與。
四、除上開二筆部分外，其餘部分（尚有十二筆，見原處分卷第二七○頁），均由各
    該存款帳戶之人分別於各該年度申報利息所得，已經原告於復查申請書中載明（
    見原處分卷第二四八與二四九頁之間），且有各該年度申報書影本附卷可稽（外
    放），既均由各該存款帳戶之人分別於各該年度申報利息所得，顯係謂各該存款
    之本金，均為各該存款帳戶之人所有，否則何能由他人之本金發生本人之利息所
    得？則原告於存入本金於各該存款帳戶時，即為贈各該本金與各該帳戶之人，而
    各該帳戶之人嗣均申報各該利息所得，足見其亦有受贈之合意甚明。原告雖主張
    其將本件系爭款項存入王朝生等六人之帳戶，係因其與配偶王瑞發、公公王石練
    夫妻、大伯王瑞源夫妻及小叔王瑞潭夫妻等八人均同財共居，家中財務由原告、
    王巫玉蘭及王廖碧菊等三人（均為王石練君夫妻之子媳）輪流管理，在負責管理
    期間對系爭定期存款，均逕為決定續存或轉存事宜，無庸徵得新舊存款名義人之
    同意，故原告與王朝生等六人間，雙方均無贈與之約定，被告機關認定為贈與關
    係，係屬片面推測之詞云云。惟稅捐稽徵機關並未直接參與當事人間之私經濟活
    動，其能掌握之契約訂立等資料自不若契約當事人，故稅捐機關就當事人履約之
    情事為舉證，如已足推知契約之訂立，即難指為未盡舉證責任。本件原告如無贈
    與之意，則何由各該受贈人申報利息所得？倘如原告所稱僅贈與利息，未贈本金
    ，則原告何未就利息部分申報贈與？各該受贈人何又申報為其利息所得（至於是
    否由其親自填寫申報書，並不影響其申報之事實）？原告之子王朝生、王勝弘、
    女王蕙樺、侄王朝曦、侄女王惠美及王佳惠等所證不知款項入帳及領息云云，惟
    原告於復查時已自陳贈與各該證人利息所得，乃證人卻稱不悉利息等情，已屬矛
    盾，且既與銀行開戶入帳及申報利息所得之情形不符，亦難為原告有利之憑認。
    此部分原告之主張，自難憑採。
五、綜上所述，本件存款其中八十四年十一月六日存入泛亞商業銀行豐原分行王朝生
    帳戶二、○○○、○○○元及八十六年五月十五日存入豐原信用合作社王朝生帳
    戶四、五○○、○○○元部分，原處分遽認係贈與，尚嫌欠洽，訴願決定予以維
    持，亦有未合，原告請求予以撤銷，關於八十四、八十六年度部分，核有理由，
    應將原處分（復查決定）及訴願決定關於該部分撤銷，由被告依本判決見解另為
    適當之處分。其餘部分則原處分核課原告贈與稅並依遺產及贈與稅法第四十四條
    規定按核定應納稅額處一倍之罰鍰如前所述，核無違誤，訴願決定予以維持，亦
    無不合，原告訴請予以撤銷，核無理由，應予駁回。
據上論結，本件原告之訴為一部有理由，一部無理由，依行政訴訟法第一百九十五條
第一項後段、第一百零四條、民事訴訟法第七十九條但書，判決如主文。
中　　華　　民　　國　　九  十   一　　年　十   一　　月　二  十  八　　日
                 臺 中 高 等 行 政 法 院   第 三 庭
                                    審 判 長 法  官  王　茂　修
                                             法  官  莊　金　昌
                                             法  官  許　金　釵
右正本證明與原本無異。
兩造如不服本判決，應於判決送達後二十日內向本院提出上訴書狀，其未表明上訴理
由者，應於提起上訴後二十日內向本院提出上訴理由書（須依對造人數附具繕本）；
如於本判決宣示或公告後送達前提起上訴者，應於判決送達後二十日內補提上訴理由
書（須附繕本）。未表明上訴理由者，逕以裁定駁回。
提起上訴應預繳送達用雙掛號郵票拾份（每份三十四元)。
中　　華　　民　　國　　九  十   一　　年　十   一　　月　二  十  九　　日
                                    法  院 書 記 官　李  述  燊
